【裁判字號】    97,重訴,7
【裁判日期】    970530
【裁判案由】    確認債權不存在
【裁判全文】
臺灣花蓮地方法院民事判決               97年度重訴字第7號
原      告  甲○○
訴訟代理人  詹順貴律師
            謝庭恩律師
被      告  有限責任花蓮第二信用合作社
法定代理人  丙○○
訴訟代理人  乙○○
上列當事人間請求確認債權不存在等事件，本院於中華民國97年
5月15日言詞辯論終結，判決如下：
    主  文
原告之訴駁回。
訴訟費用由原告負擔。
    事實及理由
壹、兩造爭執要旨：
一、原告起訴主張：
  (一)訴外人即原告弟妹林麗敏於民國83年8月1日，為向被告有限
    責任花蓮第二信用合作社（下稱花蓮二信）取得新台幣（下
    同）4千萬元（下稱系爭借款）之資金，竟冒用原告名義，
    偽填「擔保放款借據」（下稱系爭借款借據），並在該借據
    上偽造原告簽名及盜蓋原告之印文，然原告未曾收受系爭借
    款。而訴外人即被告花蓮二信負責承辦系爭借款之職員牛淑
    惠，明知依據被告花蓮二信貸放款審核程序，需由借款人親
    自簽名用印，並當面由驗印及經辦人員親自核對無誤後，始
    得完成申辦貸款之手續，竟仍任林麗敏冒名申辦系爭借款，
    完成申辦貸款手續，致使原告無端背負系爭借款4千萬元之
    債務，並遭被告花蓮二信拍賣原告名下超過4千萬元價值之
    不動產，而受有財產上之損害。又系爭借款借據簽名既非由
    原告所親簽，而係經他人偽簽，則系爭借款之消費借貸契約
    自屬無效，兩造間就系爭4千萬元借款之消費借貸關係並不
    存在。
  (二)對被告抗辯所為之陳述：
    1.被告花蓮二信所稱83年7月21日對保時於約定書（下稱系
      爭約定書）及印鑑卡（下稱系爭印鑑卡），以及88年10月
      29日所簽立之借款展期申請書、變更借據部份約定內容契
      約書等，均係被告花蓮二信藉用原告另件以太昌段土地抵
      押借款作業為由，而將諸多空白文件送交原告預先簽署，
      嗣後再由被告花蓮二信將文件所有內容補齊，故原告對被
      告花蓮二信所提出證據之內容及作為系爭借款之相關文件
      等，確實均不知情。
    2.借款展期申請書及變更借據部份約定內容契約書上「肆仟
      萬元」、「日期」之筆跡均與原告之筆跡不同。訴外人林
      麗敏業於85年離開原告家族企業即銘星企業股份有限公司
      （下稱銘星公司），卻於88年仍簽署擔任變更借據部份約
      定內容契約書之保證人，顯見原告早已於該契約書簽名，
      而內容由被告花蓮二信填寫。
    3.原告自72年1月5日起即與被告花蓮二信有往來，並製有印
      鑑卡，且該印鑑卡至今仍為原告所使用，顯無重新製作印
      鑑卡之必要，而被告花蓮二信藉太昌段抵押借款一事，將
      系爭印鑑卡交由原告簽名，而系爭印鑑卡上之印鑑，原本
      係放置於原告所有之公司內供資產負債表、損益表及總分
      類帳等使用，而非金融往來之用，故係遭林麗敏所盜蓋，
      且該印鑑亦非兩造往來使用之印鑑。又系爭印鑑卡既係於
      83年8月1日簽名，與系爭借款借據簽訂日期相同，則為何
      原告不直接親自辦理系爭借款，且被告花蓮二信之職員竟
      未發現系爭借款借據非由原告本人提出，復未審核林麗敏
      有無原告之授權書，卻核可系爭借款，顯未盡審查之責。
    4.金融機構之貸放程序，應審查當事人簽名是否為本人所簽
      ，及當事人所蓋之印章是否與印鑑卡相符，及倘非本人辦
      理時，則應查是否確實受到授權，始得完成申辦之貸款之
      程序，惟系爭借款雖曾於83年8月1日匯入原告於被告營業
      部開立活期儲蓄款帳號22233-9帳戶（下稱系爭活儲帳戶
      ），惟於該日上午9時37分隨即轉出至被告花蓮二信營業
      部放款備償專戶，用於清償訴外人吳錶、吳清吉、陳玉枝
      、吳素芳、吳銘傳等關聯戶於本社之貸款，然原告自始均
      未同意代上開人等清償或為連帶保證人，且訴外人吳素芳
      從未向被告花蓮二信借貸金錢或有相關往來之約定，有何
      債務須代償？另被告花蓮二信如何能於早上營業時間才剛
      過37分鐘內，完成核貸、撥款及匯出等流程，又印鑑卡既
      係由原告於83年8月1日所簽名，則為何不將系爭借款契約
      書交由原告一同簽名即可，卻另交由林麗敏代簽，顯見被
      告花蓮二信核撥款項流程有問題。
  (三)並聲明：確認兩造間4千萬元之消費借貸關係不存在。
二、被告則以：
  (一)兩造於83年7月21日對保之約定書及系爭印鑑卡之簽名均為
    原告所親簽，依該次對保時之約定書第10條及該次對保時所
    留存印鑑卡之記載，足徵持有該印鑑之人即可視為原告之代
    理人，得代為辦理借款事宜，故林麗敏持與約定書及印鑑卡
    上印文相符之印鑑代理原告前來辦理貸款手續，訴外人即被
    告職員牛淑惠當時擔任放款經辦之工作，其經核對借據上之
    印章與留存印鑑相符，並將系爭借款撥入原告之帳戶內，則
    牛淑惠所為均符合規定，無任何違法不當之處。
  (二)系爭借款借據上之印鑑章，與原告於82年9月29日在被告營業
    部開立之活期儲蓄存款帳號22233-9帳戶及支票存款帳號388
    9-9帳戶（下稱系爭支票存款帳戶）所使用之印鑑章均相同
    ，且該活期儲蓄存款帳戶尚頻繁使用至89年4月13日，而支
    票存款帳戶直至85年5月30日，原告始申請改印，改印前原
    告並曾以該印鑑開立支票，原告辯稱不知該印章之存在，實
    難令人信服。
  (三)原告雖一再否認兩造間有消費借貸關係存在及曾收受該款項
    等事實，然系爭借款於83年8月1日確實撥入原告系爭活儲帳
    戶，且系爭借款期限屆至後，原告復於88年10月29日親筆簽
    立借款展期申請書及變更借據部份約定內容契約書，申請展
    延系爭借款之清償期日，顯見原告就借款事實均有認知，再
    者，上開事實亦經本院93年自字第3號刑事裁定及臺灣高等
    法院花蓮分院94年抗字第56號刑事裁定認定之。
  (四)原告於83年8月1日向被告借貸系爭借款後，於85年10月14日
    提供太昌段土地並增加連帶保證人即訴外人蔣雪菲，簽立增
    加借款金額申請書，申請增加借款金額4仟萬元，經被告核
    准後，於85年10月19日派員前往銘星大樓7樓與原告辦理對
    保手續，且該對保印鑑與系爭印鑑卡上之印鑑相符，被告於
    85年10月24日將4千萬元撥入原告於被告營業部開立系爭活
    儲帳戶，原告並於87年10月30日清償該筆借款，因此，由原
    告簽立增加借款金額申請書觀之，足證原告系爭借款知悉且
    經其授權。
  (五)原告除擔任系爭借款之借款人外，另提供其所有坐落花蓮縣
    壽豐鄉○○段1034、1036、1046地號土地與訴外人吳銘傳、
    林麗敏等人所有之不動產，於83年7月14日合併設定抵押權予
    被告，作為借款之擔保，其稱對於系爭借款完全不知情，顯
    非屬實。
  (六)原告於72年係於被告中正分社開立活期儲蓄存款帳號719-2帳
    戶及入社成為本社社員，而其於82年2月18日及82年9月29日
    於被告營業部開立系爭支票存款帳戶及系爭活儲帳戶時，因
    分屬不同營業單位，當然須另製作該帳戶之印鑑卡，此乃金
    融實務作業常態。
  (七)按須本人親自簽名之文件其均設有「證件核對親簽見證」欄
    位（如約定書、印鑑卡），由見證人蓋章認證，而擔保放款
    借據並無「證件核對親簽見證」欄位，自無須本人親自簽名
    ，祇須持留存印鑑之代理人亦可，此即印鑑卡存在之目的。
  (八)並聲明：原告之訴駁回。
貳、本院之判斷
    原告起訴主張系爭借款借據上之簽名及印章為林麗敏所偽簽
    及盜蓋，且原告亦未收受系爭借款，故系爭借款之消費借貸
    契約不成立等語，為被告所否認，並以前揭情詞置辯。是本
    件兩造之爭點在於：(一)兩造間就系爭借款之消費借貸契約是
    否成立？(二)被告花蓮二信是否業已交付系爭借款予原告？茲
    審酌如下：
一、兩造間就系爭借款成立消費借貸契約關係：
  (一)按代理人於代理權限內，以本人名義所為之意思表示，直接
    對本人發生效力；又由自己之行為表示以代理權授與他人，
    或知他人表示為其代理人而不為反對之表示者，對於第三人
    應負授權人之責任，民法第103條第1項、第169條前段分別
    定有明文。次按民事訴訟法第358條第1項規定「私文書經本
    人或其代理人簽名、蓋章或按指印或有法院或公證人之認證
    者，推定為真正。」。
  (二)經查：原告於83年8月1日邀同林麗敏及吳銘傳為連帶保證人
    ，向被告花蓮二信借貸4千萬元（即系爭借款），系爭借款
    借據上之借款人及連帶保證人的簽名、用印均為林麗敏所為
    ，而系爭借款借據之驗印及經辦人員為訴外人即被告職員牛
    淑惠，複核人員為訴外人即被告職員林玉富之事實，業據本
    院調閱另案即本院93自字第3號刑事案件之被告林麗敏、牛
    淑惠於另案審理中供述綦詳，且有擔保放款借據1紙在卷可
    稽（見本院卷第7頁）。又系爭借款借據上有關原告之印文
    ，與83年7月21日原告於對保時所蓋用之印鑑章印文相符，
    有原告自承簽名為真正之約定書及印鑑卡附卷可查（見本院
    卷第35、36、80頁），而依該約定書第10條之約定：「凡持
    貴社發給立約人之擔保物收據或保管證或立約人印鑑，前往
    貴社請求返還或更換擔保物及其有關文件者，均視為立約人
    之代理人，貴社得准予返還或更換之。」，以及該次對保時
    所留存印鑑卡上載明：「嗣後本人（按即原告）借款或其他
    有關金錢往來及保證或各種票據借據與一切憑證，請憑背面
    所列印鑑辦理，又憑本人之存款印鑑，亦仍有效。」等字樣
    以觀，足徵親筆簽名於約定書及印鑑卡之原告，均知悉且同
    意日後有關約定之借款金額的往來事項，僅憑所列印鑑辦理
    即可，無須再由本人之親筆簽名。是被告抗辯持有該印鑑之
    人即可視為原告之代理人，得代為辦理借款事宜等語，所述
    均核與上述約定書約定事項及印鑑卡載明事項相符，堪以採
    信。則原告既於系爭約定書及印鑑卡上親筆簽名，自堪認原
    告業已將其與被告花蓮二信間之借款等金錢往來事項之代理
    權，授與予持其印鑑章前往被告花蓮二信辦理之人。本件訴
    外人林麗敏既持與對保之約定書、印鑑卡上之印鑑相符之原
    告印章向被告花蓮二信辦理系爭借款，並於系爭借款借據上
    簽名、蓋章，依前開規定及說明，系爭借款之消費借貸契約
    直接對本人即原告發生效力；縱認原告與林麗敏內部間並無
    授權辦理系爭借款之事實，然原告將前開印鑑章交予林麗敏
    ，林麗敏並持之向被告花蓮二信辦理系爭借款，稽之前述約
    定書約定事項及印鑑卡載明事項，自足使被告花蓮二信相信
    林麗敏為原告之代理人，按諸民法第169條之規定，原告亦
    應負本件授權人之責任。況原告於系爭借款屆期（即88年7
    月7日）後申請辦理延期至89年4月7日清償，並與連帶保證
    人共同簽立變更借據部分約定內容契約書之事實，有原告自
    承其親簽之變更借據部分約定內容契約書及借款展期申請書
    在卷可按（見本院卷第58、59、80頁），而觀之上開契約書
    均有原告於借款人欄之親筆簽名並蓋有原告之系爭印鑑章，
    借款展延申請書上亦經原告於申請人欄親筆簽名並蓋有原告
    之系爭印鑑章，更足徵原告確實有借貸系爭借款之真意，否
    則豈會於借款需展期還款時親筆簽名於契約書及申請書上？
    原告雖主張其不知上述契約書及申請書之內容云云，然查，
    原告（49年10月10日生）當時已年滿38歲，先前並曾提供土
    地向被告花蓮二信辦理抵押貸款，且其自承自72年1月5日起
    即與被告花蓮二信有往來（見本院卷第88頁），顯已有相當
    之智識及向金融機構融資等社會經驗，衡諸在金融機構提供
    之文件上簽名，涉及個人權利義務之變動，茲事體大，則以
    原告與金融機構有多年往來之前開經驗以觀，原告豈會於不
    知悉借款金額、還款期日等消費借貸重要之點之情形下，貿
    然於上述契約書及展期申請書上簽名，此顯有悖於常情，自
    非可採。此外，原告就系爭借款借據、約定書、印鑑卡上之
    印文係林麗敏盜蓋之事實，復未舉證以實其說，本院自難憑
    採。綜上，兩造就系爭借款成立消費借貸契約之事實，堪以
    認定。
  (三)原告雖另主張系爭約定書、借款展期申請書及變更借據部份
    約定內容契約書為太昌案貸款案所預簽署之空白文件，並非
    供系爭借款所用，且前開文件所載日期均為被告花蓮二信所
    填寫云云，然查，系爭約定書、借款展期申請書及變更借據
    部份約定內容契約書既經原告自承為其所親簽（見本院卷第
    80頁），依前揭民事訴訟法第358條第1項之規定，即應推定
    為真正，則依舉證責任分配之原則，原告自應就其主張系爭
    約定書、借款展期申請書及變更借據部份約定內容契約書之
    金額、日期等均為空白，其就前開文件嗣被當作系爭借款之
    證明文件，皆不知情之有利於己之事實，負舉證責任。經查
    ：
    1.原告就前開主張，固據提出其於本院91年訴字第75號清償
      借款事件（下稱民事另案）中所為證述及訴外人吳素芳於
      上開民事另案中抗辯：「因本件關係人與原告（按即被告
      花蓮二信）之借款頻繁，故86年底至87年間，均由原告職
      員『林岳良』持多份空白之『變更借據部分約定內容契約
      書』，聲稱係為了Ａ借款（按即訴外人蔣雪菲為債務人，
      由吳素芳與甲○○擔任連帶保證人之借款）歷次到期之延
      展預為簽署，訴外人甲○○不疑有他而於連帶保證人部分
      簽名，林岳良再以同一理由持該契約書供被告（按即訴外
      人吳素芳）簽署，被告因見該空白契約書上有甲○○之簽
      名，即確信為Ａ借款所為而簽名之，惟並未蓋章。... 」
      等語為證（見本院91年訴字第75號卷(一)第71、122、123頁
      ）。
    2.然查，經本院調閱上開民事另案卷證之結果，該案被告吳
      素芳係主張因為其家族親戚間（甲○○、吳銘傳及蔣雪菲
      等人）同為銘星企業股份有限公司等家族企業之股東，渠
      等向花蓮二信的另外20多筆借款均互為連帶保證人，於86
      年底及87年間，訴外人即被告花蓮二信職員林岳良以其家
      族企業與花蓮二信間借款頻繁，故持多份空白之變更借據
      部分約定內容契約書，對原告稱是為了其中某一筆太昌案
      借款歷次到期之延展預為簽署，而要求原告在空白之變更
      借據部分約定內容契約書上的連帶保證人欄簽名，致使原
      告於上開文件簽名，該案被告吳素芳因見原告已在空白契
      約書上的連帶保證人欄簽名，才會也跟著在該多張空白契
      約書上的連帶保證人欄簽名等語，核與原告於民事另案作
      證時證述情節相符（見台灣高等法院花蓮分院92年度上字
      第40號卷第138-141頁），然訴外人吳素芳及原告於民事
      另案證稱於86及87年間簽名於空白的變更借據部分約定內
      容契約書上，且所簽欄位為連帶保證人欄等情，實與系爭
      借款發生時間、所親筆簽名並蓋有系爭印鑑章的文書（即
      系爭借款之對保約定書、留存印鑑卡、借款展期申請書、
      變更借據部分約定內容契約書等）、簽名的欄位（含約定
      書上立約定書人欄、對保簽章欄、留存印鑑卡簽章欄等）
      等等，均有不符；且原告曾於85年10月14日提出其所有之
      太昌段20筆土地，向被告花蓮二信申請就系爭借款再增貸
      4千萬元（增貸部分連帶保證人為訴外人吳銘傳、蔣雪菲
      、林麗敏），共計借款8千萬元的事實，有原告親簽並蓋
      有系爭印鑑章之增加借款金額申請書、社員申請增加借款
      金額簽報批示表、約定書及印鑑卡在卷可按（見本院卷第
      135-137頁），其增貸時間、簽名欄位亦核與原告及訴外
      人吳素芳於民事另案前開證述等情，有所不符，是原告此
      部分主張，自無可採。況倘原告對系爭借款情事毫不知情
      ，何能為上述增貸之申請？顯見原告對系爭借款及其嗣後
      提供所有太昌段地號土地為擔保增貸4千萬元乙事均屬知
      悉，始於上開對保約定書、留存印鑑卡、借款展期申請書
      、變更借據部分約定內容契約書及增加借款金額申請書等
      文件上簽名，至為明確。
  (四)又原告雖主張系爭借款借據、約定書、印鑑卡之印鑑章並非
    其在花蓮二信所使用，係他人所盜蓋，且其於82年9月29 日
    、82年2月18日分別在系爭活儲帳戶、系爭支票存款帳戶親
    簽留存之印鑑卡，其上之印文亦係他人所盜蓋等語，然查，
    原告於本院審理時就其於82年9月29日在被告花蓮二信開立
    之系爭活儲帳戶所留存之存款印鑑卡之真正原不爭執，嗣又
    改稱就簽名之真正不爭執，然印章為他人所盜蓋云云（見本
    院卷第80頁），是原告所述是否屬實，已非無疑；再者，以
    前述原告與被告花蓮二信多年往來之經驗，當知所留存之印
    鑑章為往後與被告花蓮二信間借貸、票據、提款等金融往來
    之憑信，足以表徵本人之真意，則原告豈可能僅於系爭活儲
    及支票存款帳戶之存款印鑑卡上簽名而不蓋印，卻由他人持
    其印章於上開存款印鑑卡上盜蓋，此顯有悖於常人之經驗法
    則，況原告迄未就上開存款印鑑卡上印章為他人盜蓋之事實
    ，佐以實證證明之，則原告此部分所述，本院自難憑採，應
    認系爭活儲及支票存款帳戶之存款印鑑卡上之印鑑為真正。
    又查，系爭借款借據、約定書、印鑑卡等文件上的系爭印鑑
    章，與系爭活期帳戶及支票存款帳戶所留存之印鑑章，互核
    均屬相符，益徵系爭借款借據、約定書、印鑑卡上之系爭印
    鑑章為真正，原告確實知悉系爭借款並授權持系爭印鑑章之
    人簽立系爭借款借據。原告前開主張，洵屬卸責之詞，不足
    採信。
  (五)至原告雖一再爭執系爭借款之對保有違金融機構應盡之審查
    義務、財政部90年2月8日之函釋及96年12月28日修正之信用
    合作社統一會計制度云云，然查，系爭借款係緣起於83年7
    月6日，原告與訴外人林麗敏、吳銘傳3人，即與被告花蓮二
    信簽訂抵押權設定契約書，以渠等所有之不動產（含原告所
    有之花蓮縣壽豐鄉○○段1034、1036、1046地號土地─整編
    前原地號為花蓮縣壽豐鄉壽段888、888之1、888之2地號）
    為擔保，於同年7月14日設定先順位6千萬元抵押權為訴外人
    林麗敏借款5千萬元之擔保、設定次順位4千8百萬元抵押權
    為原告系爭借款4千萬元之擔保，此2筆借款之對保手續並均
    於83年7月21日完成之事實，有土地建築改良物抵押權設定
    契約書、土地建築改良物他項權利變更契約書、壽豐鄉○○
    段1046地號土地登記謄本、抵押權設定契約附帶其他約定事
    項及上開2筆借款擔保放款借據、約定書、印鑑卡附於本院
    93年度自字第3號刑事卷宗可按。上述提供抵押物簽訂抵押
    權設定契約書、設定抵押權、對保等程序，核與被告花蓮二
    信的授信作業流程均相符合，有花蓮二信「本社授信作業流
    程圖」在卷可稽（見本院卷第123頁），且被告花蓮二信依
    前述流程完成對保程序後，依前已述及之約定書約定事項及
    印鑑卡載明事項記載，認原告業已授權訴外人林麗敏持與對
    保之約定書、印鑑卡上之印鑑相符之原告印章向被告花蓮二
    信辦理系爭借款，並於系爭借款借據上簽名、蓋章，因而准
    予核貸、撥款，則被告花蓮二信就系爭借款之核貸過程，與
    其內部之授信作業流程並無相違背之處。是被告花蓮二信於
    83年間就系爭借款借據之對保規範縱有疏漏，或有違財政部
    90年2月8日之函釋及96年12月28日修正之信用合作社統一會
    計制度，然此亦僅係被告花蓮二信對金融業務監督主管機關
    所應負之行政責任，惟此仍無礙於兩造就系爭借款之消費借
    貸契約業已達成合意之認定。原告一再執此而為抗辯，亦非
    可取。
二、被告花蓮二信業已交付系爭借款予原告：
  (一)按稱消費借貸者，謂當事人一方移轉金錢或其他代替物之所
    有權於他方，而約定他方以種類、品質、數量相同之物返還
    之契約，民法第474條第1項定有明文。又按金錢借貸契約，
    固屬要物契約，因金錢之交付而生效力；惟其交付之方式如
    何，則非所問，並不以親自交付為必要（最高法院61年度台
    上字第2177號判例、85年度台上字第1697號判決參照）。
  (二)原告雖否認被告花蓮二信業已交付系爭借款予原告，且主張
    系爭借款於同日即匯出至被告花蓮二信「營業部放款備償專
    戶」，清償訴外人銘星企業吳錶、吳清吉、陳玉枝、吳素芳
    、吳銘傳關聯戶於被告花蓮二信原有貸款，其未同意代上開
    人等清償或為連帶保證人，故其未收受系爭借款等語。惟查
    ，系爭活儲帳戶印鑑卡上之簽名及印章既屬真正，俱如前述
    ，足認系爭活儲帳戶係由原告本人所使用。又被告花蓮二信
    既已於83年8月1日將系爭借款撥入原告之系爭活儲帳戶，有
    被告花蓮二信之收入傳票1件在卷可稽（見本院卷第57頁）
    ，斯時即應認被告花蓮二信業已交付系爭借款予原告。至於
    事後原告系爭活儲帳戶內之貸款金額由何人領取使用，乃原
    告與該第三人間之權利義務關係，並無礙於被告花蓮二信業
    已交付系爭借款予原告之事實，是原告主張系爭借款並未交
    付予原告云云，亦難憑採。
三、綜上所述，足認兩造就系爭借款成立消費借貸契約，被告花
    蓮二信並已交付系爭借款予原告。從而，原告以兩造未成立
    系爭借款之消費借貸契約為由，起訴請求確認兩造就系爭借
    款之消費借貸契約關係不存在，為無理由，應予駁回。
、原告雖聲請傳訊證人林麗敏，以證明其未授權予林麗敏申請
    系爭借款之事實，惟訴外人林麗敏於另案即本院93年度自字
    第3號刑事案件審理時業已供承：「... 本件雖是由我代他
    （按即原告）為借款的簽名、蓋章，但是經過他的同意...
    印鑑章..，都是由自訴人（按即原告）提供給我，不然我不
    可能得的，.. 」等語綦詳（見本院93年自訴字第3號卷(一)第
    53頁），是林麗敏就其獲得原告授權申辦系爭借款乙事，業
    已於另案供述明確，並經本院採為判決之基礎證據，是本院
    認無再予傳訊調查林麗敏之必要，附此敘明。
肆、本件事證已臻明確，兩造其餘攻擊防禦方法及證據調查，核
    與判決結果不生影響，爰不逐一審酌論述，併予敘明。
伍、訴訟費用負擔之依據：依民事訴訟法第78條。
中    華    民    國    97    年    5     月    30    日
              臺灣花蓮地方法院民事庭
                  法      官  陳燁真
上列為正本係照原本作成。
如不服本判決，應於送達後20日內，向本院提出上訴狀並表明上
訴理由，如於本判決宣示後送達前提起上訴者，應於判決送達後
20日內補提上訴理由書(須附繕本)。
中    華    民    國    97    年    5     月    30    日
                  法院書記官  王心怡


司法院資訊處製作；財團法人民間司法改革基金會備份。
